【裁判字號】    97,交上易,224
【裁判日期】    971015
【裁判案由】    過失傷害
【裁判全文】
臺灣高等法院刑事判決               97年度交上易字第224號
上  訴  人    臺灣士林地方法院檢察署檢察官
上  訴  人    甲○○
即  被  告
上列上訴人因被告業務過失傷害案件，不服臺灣士林地方法院九
十六年度交易字第五二號，中華民國九十七年六月卅日第一審判
決（起訴案號：臺灣士林地方法院檢察署九十五年度偵字第一四
二四九號），提起上訴，本院判決如下：
    主  文
上訴駁回。
甲○○緩刑年。
    事實及理由
一、本案經本院審理結果，認原判決以被告甲○○涉犯業務過失
    罪，量處有期徒刑三月，減為有期徒刑一月又十五日，並諭
    知易科罰金之折算標準，其認事用法尚無違誤，量刑亦稱妥
    適，乃引用原審判決之事實、証據及理由（如附件）。
二、上訴意旨：
    (一)公訴人上訴意旨：據告訴人具狀請求上訴，以被告因駕車
      疏忽致與告訴人發生碰撞，造成告訴人受有下肢挫傷及骨
      盆腔骨折之之身體傷害傷勢，原審認告訴人因車禍送至台
      北市立聯合醫院中興院區急診時，經X光檢查，當天X光片
      無明顯骨折，病患可以自己行走，九十五年六月一日再經
      X光檢查，雖有發現輕度裂傷骨折，惟二次照X光之時間已
      相差一個月，無法從病史及X 光得知車禍時是否已受有該
      骨盆腔骨折之傷害，此部分與卷存之證據不符。另原審亦
      未斟酌被告毫無悔意，迄今分文未賠，僅判處有期徒刑三
      月，並減為有期徒刑一月十五日，實有輕判之嫌等語。
    (二)被告上訴意旨略以：肇事時其係沿西寧北路由南向北直行
      行駛，非由西向東左轉西寧北路；且告訴人闖紅燈又非走
      在人行道上，其已停讓，告訴人自行撞上，本案既無交通
      事故現場圖或照片，台北市車輛鑑定委員會竟以推論方式
      為鑑定，此於台北市政府交通局覆議以資料不足退件可証
      。是本案均無証據足認被告有罪，請為無罪判決云云。
三、經查，本案依卷附台北市立聯合醫院中興院區急診病歷記載
    及診斷證明書業已載明：告訴人於九十五年五月一日到院急
    診，主訴走路被車自後側撞擊，造成左上臂、左腿及髖部疼
    痛等之記載。而就病歷之記載，醫院並說明：病患當日經X
    光檢查，無明顯骨折，請病患回家觀察，同年六月一日再經
    X 光檢查，雖有發現髖部輕度裂傷骨折，及臨床亦有第一時
    間未發現骨折，於後續追蹤時發現骨折之例，惟本案例因二
    次照X光之時間已相差一個月，無從自病史及X光片得知車禍
    時是否已受有該骨盆腔骨折之傷害等情，亦有該院九十七年
    一月十六日北市醫興字第09730165400號函一件在卷（原審
    卷第二七六頁）可參，乃原審以無積極証據足認告訴人本案
    車禍亦受有骨盆腔骨折之傷害，即無違誤。公訴人未指明有
    何卷証資料足資認定告訴人於九十五年六月一日所拍攝髖部
    輕度裂傷骨折之X光片傷情，即為五月一日所造成，徒依告
    訴人請求空言主張原判決認定與卷証不符，顯無理由。
四、另本案告訴人乙○○指証被告駕駛之小客車，係與其同方向
    自後方左轉行駛過來，左前車門附近擦撞其右側身體，其向
    左跌坐受傷一節，核與台北市立聯合醫院中興院區診斷證明
    書及台北市立聯合醫院急診病歷記載，其確係傷及左臂、肘
    及左大腿等情相符，而被告亦坦承告訴人係撞及其左前車門
    處，則如被告係沿西寧北路由南向北直行行駛，於路口遇告
    訴人沿長安西路由西向東方向行走，二垂直行進者發生擦撞
    ，亦應是在被告車輛正前方或左、右前車角處，何以會於車
    左前門處擦撞？又如係告訴人向前撞及被告車輛，亦會係正
    面撞上，而向後跌坐，又何以其均傷及左側身體？是被告所
    辯其非左轉而係直行一節，顯無足採。又被告於偵查中坦承
    ：告訴人是走在斑馬線的邊上，車停時車頭已過斑馬線，但
    尾巴還沒過（偵卷六頁訊問筆錄），於原審亦稱：看到告訴
    人正在穿越，並有按喇叭警告，及撞到時，其車後輪已
    過了行人穿越道，只有車行李箱還壓在行人穿越道上（原審
    卷第十九頁準備程序筆錄），則告訴人於被告肇事時確行走
    於行人穿越道，亦可堪認定。佐以道路交通安全規則第一百
    零三條第二項「汽車行經行人穿越道，遇有行人穿越時，無
    論有無交通警察指揮或號誌指示，均應暫停讓行人先行通過
    」之規定（條文規定未限制僅行走於穿越道標線上之行人，
    故於行人穿越道上或在線旁均屬之），被告既見到前方有行
    人正在穿越行人穿越道，就應暫停讓行人優先通過，然其竟
    未停讓，猶按喇叭示警，並繼續行駛致撞及告訴人肇事，自
    有過失，是被告猶執前詞上訴，亦顯無理由。
五、惟查，本案被告前無不良前科紀錄，此有本院被告前案紀錄
    表一件在卷可按，素行良好，雖被告自始狡飾犯行，犯後態
    度不佳，然嗣業與被害人達成民事和解，並付訖賠償款項，
    告訴人亦表原諒，並代請求予其緩刑機會，則公訴人依告訴
    人請求上訴認原量刑過輕，即無理由，本院核其係過失初犯
    ，經此偵審程序應已知所警惕，信無再犯之虞，因認其所受
    刑之宣告，以暫不執行為當，乃併予宣告緩刑三年，以啟自
    新。又本案被告行為時，刑法第七十四條第一款原規定：未
    曾受有期徒刑以上刑之宣告者，嗣修正為第七十四條第一項
    第一款：未曾因故意犯罪受有期徒刑以上刑之宣告者，雖放
    寬對曾過失犯罪者之緩刑宣告適用，然就本案被告前未曾犯
    罪，比較修正前後，被告均得適用緩刑而無新法較有利之問
    題，暨本案易科罰金之修正亦無較有利於被告，故綜合比較
    均應適用被告行為時法，亦附此說明。
六、據上論斷，應依刑事訴訟法第三百六十八條、第三百六十四
    條、第三百七十三條，修正前刑法第七十四條第一款，判決
    如主文。
本案經檢察官羅建勛到庭執行職務。
中    華    民    國   九十七   年   十   月   十五   日
                  刑事第四庭審判長法  官  陳筱珮
                                  法  官  周煙平
                                  法  官  陳玉雲
以上正本證明與原本無異。
不得上訴。
                                  書記官  陳思云
中    華    民    國    97    年    10    月    20    日
附件：
臺灣士林地方法院刑事判決              96年度交易字第52號
公  訴  人  臺灣士林地方法院檢察署檢察官
被      告  甲○○  男  53歲（民國○○年○月○日生）
                    身分證統一編號：Ｚ000000000號
                    住臺北市○○區○○路95巷23號
選任辯護人  梁治律師
上列被告因業務過失傷害案件，經檢察官提起公訴（95年度偵字
第14249號），本院判決如下：
    主  文
甲○○犯業務過失傷害罪，處有期徒刑月，如易科罰金，以銀
元佰元即新臺幣玖佰元折算壹日，減為有期徒刑壹月又拾伍日
，如易科罰金，以銀元佰元即新臺幣玖佰元折算壹日。
    事  實
一、甲○○平日以駕駛計程車載客為業，係從事業務之人，於民
    國95年5 月1 日晚上7 時許，駕駛車牌號碼H5－080 號計程
    車，沿臺北市大同區○○○路由西往東方向行駛，途經上揭
    路段與西寧北路交岔路口，左轉往西寧北路由南往北方向之
    車道行駛，適有行人乙○○正徒步沿臺北市○○○路由西往
    東方向穿越西寧北路之行人穿越道上，甲○○本應注意車輛
    行近行人穿越道前，遇有行人穿越時，無論有無交通警察指
    揮或號誌指示，均應暫停讓行人先行通過，而依當時情形，
    又無不能注意之情事，竟未暫停，仍貿然往前繼續行駛，致
    撞及乙○○倒地，致乙○○受有下肢挫傷之身體傷害，甲○
    ○隨即下車並將乙○○送往臺北市立聯合醫院中興院區急救
    ，嗣經乙○○向臺灣士林地方法院檢察署檢察官提出告訴，
    始發現上情。
二、案經被害人乙○○訴由臺灣士林地方法院檢察署檢察官發交
    臺北市政府警察局大同分局調查報告臺灣士林地方法院檢察
    署檢察官偵查起訴。
    理  由
壹、程序部分：
一、按被告以外之人於審判外之言詞或書面陳述，除法律有規定
    者外，不得作為證據，刑事訴訟法第159 條第1 項定有明文
    ，此即「傳聞證據排除法則」。又被告以外之人於審判外之
    陳述，雖不符同法第159 條之1 至第159 條之4 之規定，而
    經當事人於審判程序同意作為證據，法院審酌該言詞陳述或
    書面陳述作成時之情況，認為適當者，亦得為證據。當事人
    、代理人或辯護人於法院調查證據時，知有第159 條第1項
    不得為證據之情形，而未於言詞辯論終結前聲明異議者，視
    為有前項之同意，此據同法第159 條之5 規定甚明。本件證
    人即告訴人乙○○於95年8 月3 日在臺北市政府警察局大同
    分局所為之陳述（見95年他字第2248號偵查卷第16頁、第17
    頁），固為被告以外之人於審判外之陳述，屬於傳聞證據，
    惟當事人同意作為證據，本院審酌該言詞陳述作成時之情況
    ，並無不當之情形，故依刑事訴訟法第159 條之5 第1 項之
    規定，認應具有證據能力。
二、又按從事業務之人於業務上或通常業務過程所須製作之紀錄
    文書、證明文書得為證據，刑事訴訟法第159 條之4 第2 款
    定有明文。查附於偵查卷之台北市立聯合醫院中興院區診斷
    證明書及台北市立聯合醫院急診病歷（見偵查卷第5 頁、第
    24 頁 至28頁），係醫師就其診斷治療病患過程之記載及所
    出具之證明書，乃從事醫療業務之醫師，據其業務上過程所
    製作之病歷紀錄製作而成之證明文書；又依醫師法第17條規
    定，醫師如無法令規定之理由，不得拒絕診斷書之交付。且
    若出具與事實不符之診斷書，依同法第28條之4 之規定，處
    新臺幣（下同）10萬元以上50萬元以下罰鍰，得併處限制執
    業範圍、停業處分1 個月以上1 年以下或廢止其執業執照；
    情節重大者，並得廢止其醫師證書，其處分非輕，醫師出具
    時當知所慎重，是前引急診病歷及診斷證明書之真實性極高
    ，復無證據顯示該病歷及診斷證明書存有詐偽或虛飾情事而
    有顯不可信之情況，自得作為證據，合先敘明。
貳、實體部份：
一、訊據被告甲○○固坦承於前揭時間點有駕駛車牌號碼H5 －
    080 號計程車，於長安西路與西寧北路交岔路口，與被害人
    乙○○發生碰撞致乙○○受有下肢挫傷之身體傷害，惟矢口
    否認有何過失傷害犯行，辯稱：伊當時係駕駛車牌號碼H5－
    080 號計程車，沿西寧北路由南往北方向行駛，當時是綠燈
    ，乙○○是沿長安西路由西往東方向行走，伊看到乙○○正
    在穿越馬路時，有按喇叭警告，並停車，乙○○仍由左方自
    行撞上其車之左前方門云云。經查：
    (一)告訴人乙○○於前揭時、地穿越西寧北路之行人穿越道時
      遭被告所駕駛之計程車撞及倒地而受有下肢挫傷之身體傷
      害之事實，業據其於警詢及於本院審理時指述綦詳，而乙
      ○○受有下肢挫傷之身體傷害，亦有台北市立聯合醫院中
      興院區診斷證明書及台北市立聯合醫院急診病歷在卷可稽
      。（見95年度他字第2248號偵查卷第5 頁、第24頁至第28
      頁）又被告於偵查中陳稱：告訴人是走在斑馬線的邊上（
      見95年度偵字第14249 號偵查卷第6 頁），於本院審理時
      亦稱：「我看到他正在穿越，所以有按喇叭警告」、「我
      撞到他時，我車後輪已經過了行人穿越道，只有車行李箱
      還壓在行人穿越道」等語（見本院卷第19頁），足證被告
      當時有看到告訴人乙○○正在穿越行人穿越道，且撞擊地
      點係在行人穿越道上。至於被告辯稱：其當時係駕駛車牌
      號碼H5－080 號計程車，沿西寧北路由南往北方向行駛，
      當時是綠燈，其看到乙○○時即停車，乙○○仍由左方自
      行撞上其車之左前方門云云，惟告訴人乙○○於警詢時已
      證稱：「我沿長安西路西往東方向步行至長安西路與西寧
      北路口時，甲○○所駕駛之小客車，沿同方向後方左轉行
      駛，其左側車身撞擊我右側身體而肇事」等語甚詳，且據
      台北市立聯合醫院中興院區診斷證明書及台北市立聯合醫
      院急診病歷記載，乙○○係左側大腿挫傷（見95年度他字
      第2248號偵查卷第25頁病歷所標示乙○○身體受傷之部位
      ），依受傷位置判斷，應是乙○○右側受到車身碰及後向
      左側或左前方倒地所造成，如依被告所述是乙○○由左方
      自行撞上其車之左前方門，應會反作用而向後跌倒，其受
      傷之部位不應會在左側，而應是在身體背後，是被告所辯
      與事實不符，難以採信。
    (二)按汽車行經行人穿越道，遇有行人穿越時，無論有無交通
      警察指揮或號誌指示，均應暫停讓行人先行通過，道路交
      通安全規則第103 條第2 項訂有明文，被告既見到前方有
      行人正在穿越行人穿越道，就應暫停讓行人優先通過，則
      本件被告駕駛汽車行經上揭地段之行人穿越道時，見告訴
      人乙○○正在穿越行人穿越道，本應注意無論有無交通警
      察指揮或號誌指示，均應暫停讓行人先行通過，而依當時
      狀況，其並無不能注意之情事，竟疏於注意，未暫停讓行
      人優先通行，僅按喇叭示警，並繼續行駛致撞及告訴人乙
      ○○，自有過失，告訴人乙○○行走行人穿越道並無過失
      。又本件經送臺北市車輛行車事故鑑定委員會鑑定，亦認
      被告甲○○有前述過失，此有該委員會之鑑定意見書在卷
      可稽（見本院卷第44頁至46頁）。被告之過失與告訴人因
      此次車禍受傷有相當之因果關係，被告之業務過失傷害犯
      行堪以認定。至於告訴人乙○○稱其因車禍亦受有骨盆腔
      骨折之傷害，惟告訴人因車禍送至台北市立聯合醫院中興
      院區急診時，經X 光檢查，當天X 光片無明顯骨折，病患
      可以自己行走，95年6 月1 日再經X 光檢查，雖有發現輕
      度裂傷骨折，惟2 次照X 光之時間已相差1 個月，無法從
      病史及X 光得知95年5 月1 日車禍時是否已受有骨盆腔骨
      折之傷害，此有台北市立聯合醫院97年1 月16日之函附於
      本院卷第275 頁可參，是尚無積極證據認定乙○○因本次
      車禍亦受有骨盆腔骨折之傷害，併此敘明。
二、新舊法比較：被告行為後，前於94年2 月2 日修正公布之刑
    法，已自95年7 月1 日起施行，另刑法施行法亦於95年6 月
    14 日 增訂該法第1 條之1 規定，並自95年7 月1 日施行。
    其中修正後刑法第2 條之規定，乃係關於新舊法比較適用之
    準據法，其本身無關行為可罰性要件之變更，故於95年7 月
    1 日刑法修正施行後，如有涉及比較新舊法之問題，即應逕
    依修正後刑法第2 條第1 項規定，為「從舊從輕」之比較（
    最高法院95年度第8 次刑事庭會議決議意旨參照）。經查：
（一）刑法第第284 條第2 項雖未修正，然刑法第284 條第2 項
      所定罰金刑部分之法定刑最低刑度依修正前刑法第33條第
      5 款規定，為銀元1 元即新臺幣3 元以上，而修正後刑法
      第33條第5 款已將罰金刑調整為新臺幣1,000 元以上，以
      百元計算，是比較修正前後刑度結果，修正後之規定對被
      告並非較為有利。
（二）又查被告行為時修正前刑法第41條第1 項前段規定：「犯
      最重本刑為5 年以下有期徒刑以下之刑之罪，而受6 個月
      以下有期徒刑或拘役之宣告，因身體、教育、職業、家庭
      之關係或其他正當事由，執行顯有困難者，得以1 元以上
      3 元以下折算1 日，易科罰金。」又被告行為時之易科罰
      金折算標準，95年5 月17日修正公布刪除前罰金罰鍰提高
      標準條例第2 條規定，就其原定數額提高為100 倍折算1
      日，則本件被告行為時之易科罰金折算標準，應以銀元30
      0 元折算1 日，經折算為新臺幣後，應以新臺幣900 元折
      算1 日。修正後刑法第41條第1 項前段則規定：「犯最重
      本刑為5 年以下有期徒刑以下之刑之罪，而受6 個月以下
      有期徒刑或拘役之宣告者，得以新臺幣1 千元、2 千元或
      3 千元折算1 日，易科罰金。」經比較修正前後之易科罰
      金折算標準，以修正前刑法之規定，較有利於被告。
（三）綜合上述各條文修正前後之比較後，適用修正後之刑法及
      刑法施行法等相關法律規定並未對被告更為有利，揆諸前
      揭刑法第2 條第1 項前段規定，即應適用修正前之刑法第
      33條第5 款、第41條第1 項等規定。
（四）又本件被告所犯刑法第284 條第2 項之罪，有罰金刑之規
      定，且自24年7 月1 日公布施行後，即未再修正，然按刑
      法罰金刑部分，於被告行為後，刑法施行法增訂第1 之1
      條，於95年6 月14日公布，並於同年7 月1 日施行；該條
      規定考其立法理由，係為因應94年2 月2 日修正公布、95
      年7 月1 日施行之刑法施行後，依刑法總則第33條第5 款
      規定，罰金貨幣單位已改為新臺幣，是以分則編各罪所定
      罰金之貨幣單位，自應配合上開規定修正，為使罰金數額
      趨於一致，避免衍生新舊法比較適用問題，以緩和實務適
      用法律之衝擊，於不變動罰金數額之前提下，而為制定（
      前揭條文立法意旨參照），換言之，刑法施行法第1 之1
      條係在替代罰金罰鍰提高標準條例部分條文，與適用罰金
      罰鍰提高標準條例之結果相同，對於被告而言並不發生有
      利或不利之問題，僅係將貨幣單位由銀元改為新臺幣，並
      非法律變更刑度之條文，當無須就新舊法比較適用（95年
      12月13日臺灣高等法院暨所屬法院95年法律座談會刑事類
      提案第17號法律問題研討結果參照），附此敘明。
三、按被告平日以駕駛計程車載客為業，係從事業務之人。核其
    所為，係犯刑法第284 條第2 項前段之業務過失傷害罪。被
    告駕駛汽車行經行人穿越道不依規定讓行人即告訴人優先通
    行，因而致告訴人受傷，依道路交通管理處罰條例第86條第
    1 項規定應加重其刑。爰審酌被告身為職業駕駛人，於行經
    行人穿越道時未讓行人優先通行而肇事，告訴人並無過失，
    及告訴人受傷之狀況，被告之品行、智識、及至今仍未與告
    訴人和解賠償告訴人之損失等一切情狀，量處如主文所示之
    刑，並依修正前刑法第41條第1 項前段之規定諭知易科罰金
    之折算標準，以示懲儆。又被告為本件犯罪時間係在96年4
    月24日以前，所犯之罪為刑法第284 條第2 項前段之罪，合
    於減刑條件，應依中華民國九十六年罪犯減刑條例第2 條第
    1 項第3 款予以減輕其宣告刑二分之一，並諭知易科罰金之
    折算標準。
據上論斷，依刑事訴訟法第299 條第1 項前段，刑法第284 條第
2 項前段、刑法第2 條第1 項前段，修正前刑法第41條第1 項前
段，道路交通管理處罰條例第86條第1 項，刑法施行法第1 條之
1， 修正前罰金罰鍰提高標準條例第2 條，現行法規所定貨幣單
位折算新臺幣條例第2 條，中華民國九十六年罪犯減刑條例第2
條第1 項第3 款、第7 條、第9條，判決如主文。
本案經檢察官翁偉倫到庭執行職務。
中    華    民    國    97    年    6     月    30    日
                  交通法庭審判長法  官    洪英花
                                法  官    雷雯華
                                法  官    賴邦元
以上正本證明與原本無異。
如不服本判決，應於收受送達後10日內向本院提出上訴書狀，其
未敘述上訴理由者，應於上訴期間屆滿後20日內向本院補提理由
書狀（均須按他造當事人之人數附繕本）。
                                書記官  游育慈
中    華    民    國    97    年    6     月    30    日
附錄本案論罪科刑法條之依據:
中華民國刑法第284條
（過失傷害罪）
因過失傷害人者，處6 月以下有期徒刑、拘役或5 百元以下罰金
，致重傷者，處1 年以下有期徒刑、拘役或5 百元以下罰金。
從事業務之人，因業務上之過失傷害人者，處1 年以下有期徒刑
、拘役或1 千元以下罰金，致重傷者，處3 年以下有期徒刑、拘
役或2 千元以下罰金。


司法院資訊處製作；財團法人民間司法改革基金會備份。
